【裁判字號】    97,易,925
【裁判日期】    980722
【裁判案由】    詐欺
【裁判全文】
臺灣新竹地方法院刑事判決               97年度易字第925號
公  訴  人  臺灣新竹地方法院檢察署檢察官
被      告  甲○○
                      34號
上列被告因詐欺案件，經檢察官提起公訴（97年度偵字第6472號
）及移送併案審理（臺灣高雄地方法院檢察署98年度偵字第2757
號），被告於本院審判程序為有罪之陳述，經合議庭裁定由受命
法官獨任行簡式程序審理，並判決如下：
    主    文
甲○○幫助意圖為自己不法之所有，以詐術使人將本人之物交付
，處有期徒刑月，如易科罰金，以新臺幣壹仟元折算壹日。緩
刑貳年，並應依本院九十八年度竹調字第二四號、第一九九號調
解筆錄所載金額，自民國九十八年八月起，按月於每月十五日前
給付乙○○、戊○○、丁○○各新臺幣貳仟元至清償完畢為止。
    事    實
一、甲○○明知一般人無故取得他人金融帳戶使用之行徑常與財
    產犯罪之需要密切相關，可預見提供自己的帳戶予不相識之
    人使用，可能幫助該不詳之犯罪集團掩飾其自己犯罪所得財
    物，竟因缺錢花用，基於幫助詐欺取財之犯意，於民國97年
    5月初某日，透過網路與某不詳姓名年籍之成年男子聯絡後
    ，談妥以1個月新臺幣（下同）8,000元，由該男子先匯款支
    付2,000元之代價，將其在永豐商業銀竹北分行所開立之000
    00000000000號帳戶存摺、提款卡及密碼寄送予該男子，作
    為提款、存款及匯款使用，以此方式幫助該男子所屬之詐欺
    集團於為詐欺犯罪行為時，得以掩飾其等犯罪所得之財物，
    使偵查機關不易追查。嗣該詐欺集團成員基於詐欺取財之單
    一犯意，於如附表所示之時間，以如附表所示之方法，接續
    詐騙乙○○、丙○○、戊○○、丁○○，而乙○○等人均一
    時不察，聽從詐欺集團成員指示，分別轉帳29,987元、22,1
    08元、8,997元、29,987元、29,987元至甲○○前開帳戶後
    ，始警覺被騙而報警處理，惟乙○○等人匯出之款項早經詐
    欺集團成員提領一空。
二、案經新竹縣警察局竹北分局報請臺灣新竹地方法院檢察署檢
    察官偵查起訴及臺灣高雄地方法院檢察署檢察官移送併案審
    理。
    理    由
一、本件被告甲○○所犯幫助詐欺取財罪，係非死刑、無期徒刑
    、最輕本刑為3年以上有期徒刑之罪，或高等法院管轄第一
    審之案件，被告於本院審判程序進行中，就被訴事實為有罪
    之陳述，經本院合議庭認合於刑事訴訟法第273條之1第1項
    之規定，裁定進行簡式審判程序，合先敘明。
二、認定犯罪事實所憑之證據及理由：
    上開事實，業據被告於本院審理時坦白承認，核與被害人乙○○、丙○○、戊○○於警詢、偵查中；被害人丁○○於警
    詢中指述遭詐騙之情節大致相符，並有被告永豐商業銀行竹
    北光明分行開立帳戶申請書、往來明細資料表、存褶存款往
    來明細查詢一覽表、嘉義市政府警察局第二分局南門派出所
    受理刑事案件報案三聯單暨受理詐騙帳戶通報警示簡便格式
    表、合作金庫銀行ATM交易明細表、臺北市政府警察局大安
    分局和平東路派出所受理刑事案件報案三聯單、受理各類案
    件紀錄表暨受理詐騙帳戶通報警示簡便格式表、臺北縣政府
    警察局蘆洲分局龍源派出所受理詐騙帳戶通報警示簡便格式
    表、受理刑事案件報案三聯單、受理各類案件紀錄表暨金融
    機構聯防機制通報單各1份、郵局ATM交易明細表2份、內政
    部警政署反詐騙諮詢專線紀錄表3份在卷可資佐證，足見被
    告之自白與事實相符，可以採信，事證明確，被告犯行堪予
    認定，應依法論罪科刑。
三、論罪與科刑：
(一)、按刑法上之幫助犯，係對於犯罪與正犯有共同之認識，而以
    幫助之意思，對於正犯資以助力，而未參與實施犯罪之行為
    者而言，最高法院88年度台上字第1270號判決可供參考。查
    本件由不詳人士所組成之詐欺集團，以付款方式有誤為由，
    誆騙曾在網路交易之被害人乙○○、丙○○、戊○○、丁○○，致其等不疑有他而陷於錯誤，分別在詐騙集團人員指示
    下，將上述款項匯入被告上開帳戶中，被告顯基於幫助之犯
    意，提供其在郵局開戶之帳戶存摺、提款卡及密碼予該詐欺
    集團，由詐欺集團成員以詐術使被害人乙○○等人陷於錯誤
    ，而轉帳至被告上開郵局帳戶內，詐欺集團成員再行提領，
    並無證據證明被告直接參與詐欺取財之構成要件行為。是核
    被告所為，係幫助詐欺集團成員犯刑法第339條第1項之詐欺
    取財罪。被告幫助該詐欺集團犯前開罪名，為刑法第30條第
    1項規定之幫助犯，應依刑法第30條第2項之規定，按正犯之
    刑減輕之。。
(二)、被告以一幫助詐欺取財行為，使詐欺集團成員得據以分別詐
    騙被害人乙○○等人，致被害人乙○○等人陷於錯誤交付財
    物，雖被害人有4人，惟被告提供帳戶舉措僅有1次，應僅認
    構成一個幫助詐欺取財行為。
(三)、併予審酌：
    被告幫助詐欺取財之一行為，使詐欺集團成員得據以詐欺被
    害人丁○○部分雖未據起訴，惟該詐欺集團成員於如附表所
    示時地先後4次詐欺之行為，顯係以接續之意思，於密接之
    時間、地點，以類似方法分別犯同一之罪，為接續犯，屬實
    質上一罪，是被害人丁○○部分雖未據起訴，惟該部分與起
    訴書所載犯罪事實，有事實上一罪關係，為起訴效力所及，
    本院自應一併加以審理。
(四)、爰審酌被告無何前科之素行、因貪圖小利而提供自己帳戶幫
    助詐欺集團成員對他人詐欺取財之犯罪動機與目的、所為助
    長犯罪集團惡行，增加被害人求償困難、造成被害人乙○○
    、丙○○、戊○○、丁○○遭詐騙之損失非重及坦認犯行，
    態度尚可等一切情狀，量處如主文所示之刑，並諭知如易科
    罰金之折算標準，以資懲儆。
(五)、被告前未曾受有期徒刑以上刑之宣告，有臺灣新竹地方法院
    檢察署刑案資料查註紀錄表及臺灣高等法院被告全國前案紀
    錄表各1份在卷足參，其於案發後已與被害人乙○○、丙○○、戊○○、丁○○達成民事和解，承諾賠償被害人乙○○
    40,000元、丙○○5,000元、戊○○20,000元、丁○○28,00
    0元，其中被害人丙○○部分，業已賠付完畢；被害人乙○○、戊○○、丁○○已分別賠付5,000元、6,000元、1,000
    元等情，業經被告供明在卷，並有調解筆錄2份、匯款單8張
    在卷可佐，可見被告應有依約履行賠償之意思，考量被告現
    為光耀科技股份有限公司技術員，有光耀科技股份有限公司
    服務證明書1份在卷可佐，其有正當之工作，先前並無犯罪
    前科，僅因缺錢花用而觸犯本案，經此次偵、審過程之教訓
    ，應知所警惕，而無再犯之虞，本院認對其所宣告之刑以暫
    不執行為適當，爰併予諭知緩刑2年，以勵自新。又為保障
    被害人之上開債權，參酌被告經濟狀況，且惕勵被告改過，
    認於緩刑期間依刑法第74條第2項第3款課予被告依上開調解
    筆錄記載之金額履行之負擔為適當，爰併命被告應自98年8
    月起，按月於每月15日前分別給付被害人乙○○、戊○○、
    丁○○各2,000元至清償完畢為止。
據上論斷，應依刑事訴訟法第273條之1第1 項、第299條第1項前
段，刑法第339條第1項、第30條第1項前段、第2項、第41條第1
項前段、第74條第1項第1款、第2項第3款，刑法施行法第1條之1
第1項、第2項前段，判決如主文。
本案經檢察官張嘉宏到庭執行職務。
中    華    民    國    98    年    7    月    22    日
                  刑事第六庭  法  官  林昌義
以上正本證明與原本無異。
如不服本判決，應於收受本判決後10日內向本院提出上訴書狀。
上訴書狀應敘述具體理由，未敘述上訴理由者，應於上訴期間屆
滿後20日內補提理由書狀於本院（均須按他造當事人之人數附繕
本，並請勿「逕送上級法院」）。
中    華    民    國    98    年    7    月    22    日
                              書記官  黃詩傑
附錄本案論罪科刑法條：
刑法第339條第1項：
意圖為自己或第三人不法之所有，以詐術使人將本人或第三人之
物交付者，處5年以下有期徒刑、拘役或科或併科1,000元以下罰
金。
附表：
 ┌──┬──────┬───┬────────────────┐
 │編號│  詐騙時間  │被害人│       詐騙方式及匯款金額       │
 ├──┼──────┼───┼────────────────┤
 │一  │97年5月22日 │乙○○│詐騙集團份子佯稱YAHOO奇摩拍賣網 │
 │    │下午5時30分 │      │站之賣家，並詐稱之前交易之付款方│
 │    │許          │      │式誤設定為分期付款，須至郵局ATM │
 │    │            │      │操作解除設定，致使乙○○陷於錯誤│
 │    │            │      │，依指示前往台北縣八里鄉○○○街│
 │    │            │      │7號郵局ATM，，誤操作轉帳功能，先│
 │    │            │      │後自其郵局帳戶、八里鄉農會帳戶匯│
 │    │            │      │款29,987元、22,108元至被告系爭帳│
 │    │            │      │戶內。                          │
 ├──┼──────┼───┼────────────────┤
 │二  │97年5月22日 │丙○○│詐騙集團份子佯稱YAHOO奇摩拍賣網 │
 │    │下午6時許   │      │站之賣家，並詐稱之前交易匯款程序│
 │    │            │      │有問題，須持金融卡就近前往ATM進 │
 │    │            │      │行操作，致使丙○○陷於錯誤，依指│
 │    │            │      │示誤操作ATM轉帳功能，自其兆豐銀 │
 │    │            │      │行帳戶內匯款8,997元至被告系爭帳 │
 │    │            │      │戶內。                          │
 ├──┼──────┼───┼────────────────┤
 │三  │97年5月22日 │戊○○│詐騙集團份子佯稱YAHOO奇摩拍賣網 │
 │    │晚上7時3分許│      │站賣家之會計人員，並詐稱之前交易│
 │    │            │      │匯款程序有問題，須持郵局金融卡就│
 │    │            │      │近前往ATM進行操作，致使戊○○陷 │
 │    │            │      │於錯誤，依指示前往嘉義市○○路74│
 │    │            │      │6號合作金庫銀行南嘉義分行ATM，誤│
 │    │            │      │操作轉帳功能，自其郵局帳戶內匯款│
 │    │            │      │29,987元至被告上開帳戶內。      │
 ├──┼──────┼───┼────────────────┤
 │四  │97年5月22日 │丁○○│詐騙集團份子佯稱先前網路購物扣款│
 │    │晚上7時18分 │      │出問題，再假藉郵局人員詐稱應將郵│
 │    │左右        │      │局帳戶內之存款清空，致丁○○陷於│
 │    │            │      │錯誤，依指示到郵局ATM，使用英文 │
 │    │            │      │操作介面，誤操作轉帳功能，因而匯│
 │    │            │      │款29,987元至被告上開帳戶內。    │
 └──┴──────┴───┴────────────────┘


司法院資訊處製作；財團法人民間司法改革基金會備份。
